【裁判字號】    88,上易,2010
【裁判日期】    890628
【裁判案由】    詐欺
【裁判全文】
臺灣高等法院臺中分院刑事判決                  八十八年度上易字第二○一○號
    上  訴  人  戊○○即王戊.
    選任辯護人  武忠森
                陳銘壎
右上訴人因詐欺案件，不服台灣台中地方法院八十七年度易字第一七六九號中華民國
八十八年六月二十一日第一審判決（起訴案號：台灣台中地方法院檢察署八十七年度
偵字第一七六九號），提起上訴，本院判決如左：
      主  文
原判決撤銷。
戊○○無罪。
      理  由
一、公訴意旨如起訴書所載，茲引用之。
二、公訴人認上訴人即被告戊○○涉有詐欺罪嫌，無非以：被害人丁○○之指訴，及
    有告訴人所提出由被告簽發之支票、本票影本共四份在卷可憑，且被告雖經傳喚
    多次，仍拖延不處理債務為其論據。
三、惟訊之被告堅決否認有何公訴人所指之詐欺犯行，辯稱：告訴人所承作之工程，
    其工程款僅為二十七萬多元之工作，並非如告訴人所言八十多萬之工程款；且伊
    於工程進行中，已陸續付款三十萬五千元，無對告訴人行詐等語。並表示如經鑑
    定結果，被告如仍積欠告訴人款項，告訴人願全部清償。
四、經查：
    １、告訴人丁○○於八十九年一月十四日本院調查時，指訴稱：「我去做收尾的
        工作，工作因零零碎碎，若全部完工總工程款應該是八十九萬元」又稱：「
        如果算我做完成的部分，工程款應該是六、七十萬元。」所稱伊為被告完成
        之工程款，或為八十九萬元；或為六、七十萬元，先後已有不一。即為被告
        所僱用在工地任職之乙○亦證稱：「丁○○是負責水泥部分，做那一部分，
        我記不太清楚。以大工小工來算錢，多少錢忘了。我記得頂樓的是陳某自己
        去做的，但事後被告認該部分不在施工範圍，被告付給陳某部分的工資，付
        了多少，我不清楚。不過陳某與被告之間，關於報酬發生爭執，至於內容為
        何我不清楚，後來有否完工，我也不清楚。」等語。足見被告與告訴人間，
        就告訴人為被告完成之工程究為多少，工程款之金額為何，確有爭執。
    ２、告訴人又指訴稱：「我只記得只拿一個八萬元及十三萬元多，及一萬多元，
        零零星星共二十二、三萬元而已。」被告雖主張共已給付告訴人三十萬零五
        千元，惟據其所提出經告訴人簽名，其上簽名為告訴人所不否認之收據影本
        共有六張七筆，金額共為二十五萬五千元。其給付日期分別為八十四年八月
        十二日、十六日、二十二日、二十五日、同年九月十八日、二十一日，足見
        被告於告訴人承作系爭建物工程時，確有按工程進度，分次給付告訴人工程
        款，且金額至少達二十二萬元。
五、就上述節觀之，被告既已按工程進度，分次給付工程款，其已給付之金額，至少
    有告訴人所主張之二十二、三萬元，「足證被告於委請告訴人承作系爭建物之工
    程時，並無意圖為自己不法之利益或有自己不法所有之意圖，否則即不必先給付
    工程款，且其金額達二十多萬元」。而被告與告訴人間，就告訴人承作何工程？
    工程款金額有多少？均有爭執，在被告與告訴人間，就工程之多少、金額之高低
    確定前，被告拒絕續付工程款，亦屬常情。不能以此認定被告有詐欺意圖。又被
    告持以給付告訴人之發票人分別為薛文正、賴耀煌，面額分別為九萬六千元、十
    五萬六千元之支票二紙，雖經提示後，因拒絕往來而被退票。惟上該二紙支票，
    係證人乙○受僱於被告時，為被告出賣建物，向案外人丙○○所收取乙情，業據
    乙○到庭證述屬實。是被告持以給付告訴人工程款之上開二紙支票，雖遭退票，
    惟此僅係被告不能依約清償工程款債務而已，尚不得據此，逕認被告有何詐欺意
    圖。此外，本院又查無其他證據，足以證明被告有何檢察官所指之詐欺之犯行，
    其犯罪不能證明。原審未予查明，依刑法第三百三十九條第二項、第一項之罪予
    以論罪科刑，尚有未洽。被告上訴意旨，否認犯罪，指摘原判決認事有誤，為有
    理由，自應由本院撤銷改判，並為無罪之諭知。被告聲請勘驗現場，及鑑定工程
    款，本院認無必要，附此敘明。
據上論結，應依刑事訴訟法第三百六十九條第一項前段、第三百六十四條、第三百零
一條第一項，判決如主文。
本案經檢察官甲○○到庭執行職務。
中      華      民      國    八十九    年    六      月    二十八      日
                                  台灣高等法院台中分院刑事第九庭
                                        審判長法  官  胡  森  田
                                              法  官  康  應  龍
                                              法  官  趙  春  碧
右正本證明與原本無異。
不得上訴。
                                              書記官  廖  來  信
中      華      民      國    八十九     年     六     月     二十九    日
                                                                        Ｃ


司法院資訊處製作；財團法人民間司法改革基金會備份。
